【裁判字號】    90,易,71
【裁判日期】    901120
【裁判案由】    違反臺灣地區與大陸地區人民關係條例
【裁判全文】
臺灣澎湖地方法院刑事判決                              九十年度易字第七一號
    公  訴  人  臺灣澎湖地方法院檢察署檢察官
    被      告  戊○○
    被      告  己○○
    被      告  丁○○
    被      告  乙○○
    被      告  丙○○
右列被告因違反臺灣地區與大陸地區人民關係條例等案件，經檢察官提起公訴（九十
年度偵字第三二六號），本院判決如左：
    主    文
戊○○共同連續中華民國船舶船長，違反中華民國船舶，非經主管機關許可，不得航
行至大陸地區之規定，處有期徒刑肆月，如易科罰金，以參佰元折算壹日。又共同意
圖為自己不法之所有，以詐術得財產上不法之利益，處有期徒刑伍月，如易科罰金，
以參佰元折算壹日。應執行有期徒刑柒月，如易科罰金，以參佰元折算壹日。扣案如
附表（一）、附表（二）、附表（三）所示之物沒收之。
丁○○、己○○、乙○○、丙○○共同連續中華民國船舶駕駛人，違反中華民國船舶
，非經主管機關許可，不得航行至大陸地區之規定，各處拘役伍拾日，如易科罰金，
均以參佰元折算壹日。又共同意圖為自己不法之所有，以詐術得財產上不法之利益，
各處拘役伍拾日，如易科罰金，均以參佰元折算壹日。各應執行拘役捌拾日，如易科
罰金，均以參佰元折算壹日，丁○○、己○○、乙○○均緩刑貳年。扣案如附表（一
）、附表（二）、附表（三）所示之物沒收之。
    事    實
一、戊○○為中華民國籍「財富一號」漁船之船長，僱用船員丁○○、己○○、丙○○、乙○○，及合法僱用之大陸漁工劉榮宗（已另由檢察官另為不起訴處分）在
    上開漁船上工作。戊○○自民國八十九年中秋節起，至九十年五月間，未經許可
    ，多次與船員丁○○、己○○、丙○○、乙○○等人，基於共同之概括犯意聯絡
    ，輪流駕駛「財富一號」漁船，直接航行至福建省崇武港，戊○○、丁○○、己○○、丙○○四人並均進入福建省之大陸地區。
二、又戊○○為經營柴油銷售業務圖利，未經許可，先於某不詳時日，在「財富一號
    」漁船裝置如附表三所示之抽油幫浦、油管等物，並在該船漁艙裝設圓形油孔及
    油管，以便利在各漁艙灌裝及抽送油品、增加可裝載之油量。嗣於九十年五月七
    日上午九時許，與丁○○、己○○、丙○○、乙○○等人，基於共同意圖為自己
    不法所有之犯意聯絡，由戊○○向澎湖縣馬公市馬公港中國石油股份有限公司之
    員工，佯稱欲購買「財富一號」之漁船用柴油，遂以每公秉新臺幣（下同）五千
    八百元（每公升五點八元）之優惠價格，購得經行政院農業委員會補助之漁船用
    柴油七萬八千七百公升，獲取財產上不法之利益，旋於同年月十一日上年十一時
    三十五分許，向澎湖縣西嶼鄉外垵安檢站報關出海後，與丁○○、己○○、丙○○及乙○○等人駕駛「財富一號」漁船，航行至北緯二十六度一分、東經一百二
    十二度二十七分（即彭佳嶼東北方約三十海浬之公海海域），於同年五月十六日
    上午十時許，戊○○見大陸籍漁船「閩長漁四０五一號」及「閩長漁四０五二號
    」在該處，即以約每公秉九千八百元（每公升九點八元）之價格，分別銷售八千
    公升、七千公升之漁船用柴油予「閩長漁四０五一號」及「閩長漁四０五二號」
    二艘大陸籍漁船，並由丁○○、己○○、丙○○及乙○○等人負責拉接油管，抽
    取上開柴油至前揭大陸籍漁船後，再由戊○○向前開大陸籍漁船人員收取十二萬
    五千元、人民幣九千六百元，藉此獲取差價利益，所得差價利益則由戊○○分得
    一半，其餘一半再由戊○○、丁○○、己○○、乙○○及丙○○等五人均分。嗣
    於同日上午十一時四十分許，在上開地點為行政院海岸巡防署海洋巡防總局第一
    甲○○員警查獲，並扣得上開銷售柴油所得款項，及大陸地區行動電話ＳＩＭ卡
    二張。
二、案經行政院海岸巡防署海洋巡防總局第一甲○○移送臺灣基隆地方法院檢察署檢
察官呈請臺灣高等法院檢察署令轉臺灣澎湖地方法院檢察署檢察官偵查起訴。
    理    由
一、右揭犯罪事實，業據被告戊○○、丁○○、己○○、乙○○、丙○○坦白承認，
    核與大陸漁工劉榮宗所述情節相符，並有「財富一號」漁船配油記錄、漁船進出
    港檢查表、被告五人之船員手冊、現場照片六幀附卷可稽，及扣案之上開銷售柴
    油所得款項，及大陸地區行動電話ＳＩＭ卡二張足資佐證。本案事證明確，被告
    五人犯行堪予認定。
二、按柴油係能源管理法第二條第一款所稱之石油及其產品之能源，未經許可，不得
    銷售。核被告戊○○、丁○○、己○○、乙○○、丙○○所為，均係犯能源管理
    法第二十條之一未經許可而經營中央主管機關指定之能源產品之銷售業務罪、刑
    法第三百三十九條第二項、第一項之詐欺得利罪，並違反臺灣地區與大陸地區人
    民關係條例第二十八條之規定，應依同條例第八十條第一項前段之罪論處。公訴
    人雖未就被告等人詐欺得利之犯行起訴，惟被告等人此部分犯行，與被告上開違
    反能源管理法之犯行，有方法結果之牽連關係，屬裁判上一罪，為起訴效力所及
    ，本院自得併予審理。又被告五人就上開犯行間，均有犯意聯絡及行為分擔，均
  為共同正犯。另被告五人先後多次未經許可、直接航行至大陸地區之犯行，時間
    緊接，方法相同，所犯係構成要件相同之罪，為連續犯，應依刑法第五十六條之
    規定加重其刑。被告等人所犯詐欺得利罪，與未經許可而經營中央主管機關指定
    之能源產品之銷售業務罪間，有方法結果之牽連關係，應從重之詐欺得利罪處斷
    。又被告等人所犯詐欺得利罪、未經許可直航大陸罪間，犯意各別，行為不同，
    應予分論併罰。爰審酌被告戊○○係「財富一號」之船長，其餘被告則為附從之
    人，渠等上開犯行破壞社會經濟秩序，所銷售柴油之數量，及渠等犯後尚能坦承
    犯行等一切情狀，各量處如主文所示之刑，並均諭知易科罰金之折算標準，及定
    應執行之刑。再被告丁○○、己○○、乙○○前均未曾受有期徒刑以上刑之宣告
    ，有本院被告全國前案紀錄表可稽，因一時失慮，偶罹刑典，事後已坦承犯行，
    深具悔意，經此刑之宣告後，應知警惕而無再犯之虞，本院因認暫不執行其刑為
    當，均予以宣告緩刑二年，用啟自新。
三、扣案如附表（一）所示之物，係被告等人所有、因犯罪所得之物，應依刑法第三
    十八條第一項第三款沒收之；如附表（二）所示之物，係銷售之產品，應依能源
    管理法第二十條之一之規定沒收之；如附表（三）所示之物，係被告戊○○所有
    、供犯罪所用之物，應依刑法第三十八條第一項第二款沒收之。
據上論斷，應依刑事訴訟法第二百九十九條第一項前段，能源管理法第二十條之一，
臺灣地區與大陸地區人民關係條例第八十條第一項前段，刑法第十一條、第二十八條
、第五十六條、第三百三十九條第二項、第一項、第四十一條第一項前段、第二項、
第五十一條第五款、第六款、第五十五條、第七十四條第一款、第三十八條第一項第
二款、第三款，罰金罰鍰提高標準條例第一條前段、第二條，判決如主文。
本案經檢察官邱宇謙到庭執行職務。
中        華        民        國    九十     年    十一     月   二十   日
                                      臺灣澎湖地方法院刑事庭
                                              法    官
附表：
（一）被告等人銷售柴油所得款項：計新台幣十二萬五千元、人民幣九千六百元。
（二）「財富一號」漁船上所餘柴油四萬八千公升。
（三）「財富一號」漁船上，所設供抽取、囤積柴油之設備：大型抽油幫浦五部（三
      部設於駕駛艙正下方左舷處、二部設於機艙室下方。）、壓力器一部、小型抽
      油幫浦三部（二部設於右舷走道前方、一部設於另一側）、塑膠長管一批。
附錄本案論罪科刑條文：
能源管理法第二十條之一：
未經許可而經營中央主管機關指定之能源產品之輸入、輸出、生產、銷售業務者，處
一年以下有期徒刑、拘役或科或併科新臺幣三十萬元以下罰金，並得沒收其輸入、輸
出、生產、銷售之產品。
臺灣地區與大陸地區人民關係條例第二十八條、第八十條第一項前段
刑法第三百三十九條


司法院資訊處製作；財團法人民間司法改革基金會備份。
